臺灣臺中地方法院民事判決　94年度消字第4號
原　　　告　丙○○
訴訟代理人　蔡宜宏　律師
被　　　告　富群超商股份有限公司
法定代理人　乙○○
訴訟代理人　葉大殷　律師
訴訟代理人　陳文靜　律師
當事人間損害賠償事件，本院於94年10月17日言詞辯論終結，判
決如下：
    主    文
被告應給付原告新台幣壹佰零伍萬伍仟捌佰貳拾貳元及自民國九
十四年八月十九日起至清償日止按年息百分之五計算之利息。原
告其餘之訴駁回。
訴訟費用由被告負擔十分之一，餘由原告負擔。
本判決第一項於原告以新台幣參拾伍萬元供擔保後，得假執行；
但被告如以新台幣壹佰零伍萬伍仟捌佰貳拾貳元為原告預供擔保
，得免為假執行。
原告其餘假執行之聲請駁回。
    事實及理由
一、原告方面：
  (一)訴外人王進展基於以「千面人」手法欲恐嚇廠商交付鉅額金
    錢之目的，乃選定名為「蠻牛」、「保力達B」飲料為對象
    ，將其自不詳管道取得之粉狀氰化物，以每對飲料摻入3至5
    杓數量之氰化物於其自行購得之9瓶「蠻牛」飲料及2瓶「保
    力達B」飲料中，再將瓶蓋旋緊，並將其自行自電腦列印有
    「我有毒POISON請勿喝」字樣及骷髏頭圖樣之自黏性貼紙貼
    於該2種飲料之玻璃外瓶後，於94年5月17日15時至21時，陸
    續將上開摻入有氰化物之「蠻牛」及「保力達B」飲料混雜
    擺放於台中市○○路125號「OK便利商店」等11家商店內公
    開陳列販售。94年5月17日22時3分許，適有原告至上開台中
    市○○路125號被告所屬OK便利商店（以下簡稱系爭商店）
    購買上開摻有氰化物之「蠻牛」飲料飲用，詎被告僱用之店
    員於使用雷射掃描機掃描該瓶「蠻牛」飲料瓶身之條碼時，
    竟疏未發現瓶身貼有「我有毒POISON請勿喝」字樣及骷髏頭
    圖案之自黏性貼紙，仍將該瓶摻有氰化物之「蠻牛」飲料販
    售予原告，致原告飲用該瓶「蠻牛」飲料，造成原告受有氰
    化物中毒合併呼吸衰竭、全身缺氧性傷害，而有咳嗽、血痰
    、聲音沙啞之症狀。
  (二)按「從事設計、生產、製造商品或提供服務之企業經營者，
    於提供商品流通進入市場，或提供服務時，應確保該商品或
    服務，符合當時科技或專業水準可合理期待之安全性。商品
    或服務具有危害消費者生命、身體、健康、財產之可能者，
    應於明顯處為警告標示及緊急處理危險之方法。企業經營者
    違反前二項規定，致生損害於消費者或第三人時，應負連帶
    賠償責任。但企業經營者能證明其無過失者，法院得減輕其
    賠償責任。」消費者保護法第7條定有明文。被告所營業務
    態，主要係經由其屬各地便利商店而經銷各類商品，且亦以
    開架式陳列標價商品而提供消費者購買商品之服務，自屬消
    費者保護法第2條第2款所述企業經營者，應受消費者保護法
    之規範。被告經由系爭商店提供販售服務時，應確保該項商
    品及服務符合當時可合理期待之安全性，如商品或服務具有
    危害消費者生、身體、健康、財產之可能者，被告應採取緊
    急處理危險之方法。茲被告所屬系爭商店販售之「蠻牛」飲
    料瓶身遭訴外人王進展貼上前開「我有毒POISON請勿喝」之
    貼紙，於結帳時放置於櫃台上時，外觀上應明顯可見，被告
    雇用之店員於掃描碼結帳時，應甚容易發現上開貼紙，此並
    不因原告是否同時購買2瓶飲料，或當時店員究竟刷何瓶飲
    料之條碼而有異。則該項販售飲料上之服務顯已具有危害消
    費者生命、身體、健康之可能，被告本應注意及此，而暫將
    該瓶「蠻牛」飲料保留不販售，更換外觀無異狀者販售予原
    告，或採取類此緊急處理危險之方法，竟疏未注意，仍將該
    瓶貼有「我有毒POISON請勿喝」貼紙之「蠻牛」飲料販售予
    原告，且與原告所受身體、健康嚴重損害之間有因果關係，
    則依同法第7條第3項規定，被告自應負連帶賠償責任。
  (三)次按「因故意或過失，不法侵害他人之權利者，負損害賠償
    責任。」、「受僱人因執行職務，不法侵害他人之權利者，
    由僱用人與行為人連帶負損害賠償責任。」、「不法侵害他
    人之身體或健康者，對於被害人因此喪失或減少勞動能力或
    增加生活上之需要時，應負損害賠償責任。」、「不法侵害
    他人之身體、健康、名譽、自由、信用、隱私、貞操，或不
    法侵害其他人格法益而情節重大者，被害人雖非財產上之損
    害，亦得請求賠償相當之金額。」民法第184條第1項前段、
    第188條本文、第193條第1項、第195條第1項所明定。被告
    所僱用之人員本應注意所販售之「蠻牛」飲料是否有異狀，
    該店員使用雷射掃描機掃描該瓶「蠻牛」飲料瓶身之條碼結
    帳時，應有手持並轉動瓶身之動作，則當時身所貼之「我有
    毒POISON請勿喝」貼紙，外觀上應明顯可見，應無不能注意
    之情事，竟疏未注意，仍將該瓶摻有氰化物之「蠻牛」飲料
    販售予原告，被告為該名店員之僱用人，對於原告因此所生
    增加牛活上之需要及非財產上之損害，依法自應負連帶賠償
    責任。
  (四)再按「債務人之代理人或使用人，關於債之履行有故意或過
    失時，債務人應與自己之故意或過失負同一責任。但當事人
    另有訂定者，不在此限。」、「因可歸責於債務人之事由，
    致為不完全給付者，債權人得依關於給付遲延或給付不能之
    規定行使其權利。因不完全給付而生前項以外之損害者，債
    權人並得請求賠償。」、「債務人因債務不履行，致債權人
    之人格權受侵害者，準用第192條至第195條及第197條之規
    定，負損害賠償責任。」民法第224條、第227條、第227條
    之1亦有明文。原告向被告所屬系爭商店購買「蠻牛」飲料
    ，依兩造間買賣契約關係，被告負有交付原告可供飲用之「
    蠻牛」飲料之債務，被告之使用人即店員疏未注意該瓶「蠻
    牛」飲料瓶身貼有「我有毒POISON請勿喝」貼紙之異，顯有
    過失，被告應與自己過失負同一責任，既可歸責於被告而為
    加害給付，致原告受有嚴重身體、健康之損害，原告自得請
    求被告賠償。
  (五)被告所屬系爭商店乃開架式販售商品之經營模式，係現今蔚
    為社會潮流之交易模式，消費者之所以捨棄傳統雜貨商店而
    選擇售價未必較低之便利商店購物，除便利性外，更重要且
    主要之考量，乃消費者高度信任便利商店所陳列之商品，不
    論貨源、品質、安全性等各方面，應均已經過企業經營者之
    嚴格把關，此實亦係企業經營者應盡之義務。參以近年來利
    用便利商店以「千面人」手法之犯罪案例屢見不鮮，身為便
    利商店型態企業經營者之被告，對於可能涉及此類型犯罪之
    人何異常狀況，更應注意及之，俾維護廣大消費者之安全。
    對於訴外人王進展將貼有「我有毒POISON請勿喝」貼紙之蠻
    牛飲料放置於被告所屬系爭商店之開放式貨架上及收銀刷條
    碼時飲料瓶身是否有任何異狀等節，為企業經營者之被告本
    應注意及之，惟被告竟無防範顧客異常行為之具體規定，且
    飲料冰櫃又擺設於收銀台無法看到之位置，而被告所屬店員
    於訴外人王進展放置有毒飲料後未結帳即離開並未能注意，
    甚至原告購買外觀顯有異常之蠻牛飲料當時又未能注意，更
    未能提醒原告，以致原告飲用該瓶摻有氰化物之飲料而造成
    嚴重身體傷害，被告實難諉為無過失。
  (六)原告所受損害，分敘如下：
  1.醫藥費用部分：原告受有嚴重身體傷害，至台中榮民總醫院
    診療支出醫藥費用，扣除健保部分，目前原告執有收據者共
    計新台幣（下同）8,317元，至於日後陸續增加之醫療費用
    ，先予保留。
  2.非財產損害部分：原告所受傷害，已陸續產生諸多嚴重後遺
    症，需長期追蹤治療，迄今仍有嚴重咳嗽、血痰、氣喘、聲
    啞、呼吸、說話及吞嚥困難、疼痛及眼睛紅腫、刺痛等症狀
    ，動輒冷汗直冒、夜晚根本無臥床入睡，主治醫師並告以心
    臟X光片已呈現大區塊陰影，相關後遺症之重程度及是否得
    以復原，原告之主治醫師亦難以估計，原告所受精神痛苦實
    難以形容，酌訴請被告賠償非財產上損害10,000,000元。並
    聲明求為判決：被告應給付原告10,008,317元及自起訴狀繕
    本送達翌日起按年息5%計算之利息；訴訟費用由被告負擔；
    願供擔保聲請假執行。
二、被告方面：
  (一)被告並非消費者保護法第7條所指提供務之企業經營者，自
    不負該條之無過失責任。消費者保護法及其施行細則並未就
    「服務」加以定義，依學者之見解「服務」係指「不以物之
    提供為目的，由特定人對特定人所直接或間接加以給付具有
    自然科學危險性之作為或不作為」，今兩造間成立者係「買
    賣」關係，即被告交付「蠻牛」飲料予原告，原告給付金錢
    ，本質上係以物之提供為目的，自不該當該條所謂「提供服
    務」。
  (二)被告所負之注意義務應僅係「於正常社會秩序下，常態經營
    之檢查義務」，被告所屬系爭商店乃係一開架式販售商品之
    商店，在此交易模式之下，賣方負責將商品上架，買方自行
    挑選所欲購買之特定商品，藉此，賣方得以降低成本而買方
    則得以目有更高自主權，此交易模式下，由於信賴消費者具
    有自主挑選商品能力，從而，賣方所負之注意義務僅係在正
    常社會秩序下，常態經營之檢查義務，即將合乎一定品質之
    商品上架，並依商業常態及食品衛生要求定各該商品之檢查
    頻率及標準，作例行性之補貨與檢查流程。本件有毒飲料乃
    由訴外人王進展於不知名商店購買後，於其所承租之自小客
    車內加料下毒，再混雜擺入被告所屬系爭商店中，該有毒飲
    料非自始即在被告系爭商店內購買，被告於商品上架一事已
    無過失；訴外人王進展並非在系爭商店內下毒，則被告於商
    店秩序之管理一事上亦無過失；再者，訴外人王進展將有毒
    飲料混入被告所屬系爭商店之時間與原告購買之時間甚近，
    該段時間並非系爭商店補貨時間，亦無主管機關、治安單位
    、廠商要求將系爭商品下架之情事，被告實無從發現飲料有
    異狀，依此被告實無任何過失可言。本件事故乃一偶發性、
    預謀性之治安事件，而非消費糾，在正常社會中，交易雙方
    所期待者乃係一正常之交易秩序，實難要求商店經營者時時
    預想可能會有攻擊事件發生而隨時檢查架上商品，更有甚者
    ，強求商店經營者無時無刻檢查其架上商品，則基於商業考
    量，商店經營者要則將因此所增加之成本轉嫁於消費者，要
    則根本取消開架式販售模式，回歸傳統專櫃式、專人服務之
    銷售型態，如此將嚴重影響社會交易型態，由此可知，以超
    於正常社會合理期待之標準，要求被告隨時檢查架上商品，
    實屬無據，而在常態經營情況下，被告實已盡檢查及注意之
    義務，從而，被告並無過失可言。
  (三)原告認為被告應負侵權行為及債務不履行之賠償責任，係以
    原告持該瓶貼有「我有毒POISON請勿喝」字樣及骷髏頭圖案
    自黏性貼紙之蠻牛飲料結帳，而被告之店員於掃描該瓶飲料
    條碼時，疏未發現上開貼紙而仍將飲料販售予原告為有過失
    及可歸責性為由，然原告就前開事實並未負舉證責任。原告
    當日並非僅購入該瓶有毒飲料，原告當日係購入「蠻牛」飲
    料2瓶，而訴外人王進展於系爭商店僅放置1瓶有毒飲料，即
    原告當日乃購買1瓶有毒的「蠻牛」飲料以及1瓶正常的「蠻
    牛」飲料，因同一品項商品之條碼係屬相同，故於購買多數
    同一品項商品時，商店實務上運作模式乃係以條碼機掃描其
    中一商品條碼，再於收銀機上打入所購買之份數，故兩造間
    於當日當筆交易結帳時，被告店員僅會接觸到該2瓶飲料中
    之其中1瓶，由系爭商店當日銷售電腦表單上該筆交易僅刷
    入1個條碼，而後於數量處打入「2」可為證。故原告主張被
    告所僱用之店員於結帳時疏未注意…，並以此認定被告之過
    失，依民事訴訟法第277條之規定，原告自應就「被告店員
    所接觸之飲料即係該瓶有毒飲料，而非另一瓶飲料」乙事負
    舉證責任，否則被告不負侵權行為及債務不履行之責任。
  (四)退步言之，縱被告持以刷條碼之飲料為有毒飲料，然本件購
    買蠻牛飲料之人均未發現瓶蓋有何不同之處，甚至在瓶身上
    貼有「我有毒POISON請勿喝」字樣及毒性樣紙條均未發現，
    可知該貼紙並非明顯可見，要求被告店員亦能注意顯無期待
    可能性，又系爭商店係一開架式陳列商品之商店，購成買賣
    契約標的之特定商品係由原告自行選取，則原告自飲料陳列
    架上選取該有毒飲料，手持該飲料至櫃檯結帳，結完帳後手
    持飲料、旋開安全閉鎖本即已被破壞之瓶蓋，並喝下瓶中液
    體，其間必經歷一段為時不短之時間，原告均未能發現該瓶
    身上貼有「我有毒POISON請勿喝」之貼紙，又如何能以此期
    待、苛責僅短短接觸該飲料數秒之被告店員（甚且，被告店
    員極可能根本未接觸該有毒飲料，若謂被告店員就此有過失
    ，則原告亦與有過失，而應依民法第217條規定減輕或免除
    被告之賠償金額。
  (五)就原告請求賠償之醫藥費部分，被告不爭執，非財產損害10
    ,000,000 元部分，原告應就其受有何種非財產上之損害負
    證明之責，原告起訴所主張之「嚴重咳嗽、血痰、氣喘、聲
    啞…」等症狀，均已於醫療費用請求所涵蓋，至於非財產上
    損害部分，原告並未提出具體事證，自難認其此部分請求有
    理由。並聲明求為判決駁回原告之訴；訴訟費用由原告負擔
    ；如受不利判決，願供擔保請准免為假執行。
三、兩造不爭之事實：
  (一)訴外人王進展基於以「千面人」手法欲恐嚇廠商交付鉅額金
    錢為目的，乃選定名為「蠻牛」，飲料為對象，將粉狀氰化
    物摻入3至5杓數量至其自行購得之九瓶蠻牛飲料中，再將瓶
    蓋旋緊，外貼標示「我有毒，請勿喝」之貼紙，於94年5月1
    7日15時至21時許，陸續將有氰化物之蠻牛飲料擺放於系爭
    商店及其他商店公開陳列之飲料架上，並經臺灣臺中地方法
    院檢察署檢察官提起公訴，臺灣臺中地方法院以殺人罪，判
    處死刑。
  (二)原告於94年5月17日22時3分至台中市○○路125號被告所屬
    系爭商店購買蠻牛飲料飲用，旋因氰化物中毒失去知覺送醫
    急救。
  (三)原告支出醫療費用8,317元。
  (四)原告當天係在台中市○○路125號被告所屬系爭商店同時購
    買2瓶蠻牛飲料。
四、法院之判斷：
    本件兩造主要之爭執點乃在於：本件有無消費者保護法第7
    條之適用？被告之受僱人就本件原告至被告所屬系爭商店購
    買摻有氰化物之蠻牛飲料致中毒是否有過失？原告就本件損
    害是否與有過失？及原告請求之非財產上損害是否適當？茲
    分敘如下：
  (一)按「消費者：指以消費為目的而為交易、使用商品或接受服
    務者；企業經營者：指以設計、生產、製造、輸入、經銷商
    品或提供服務為營業者」，消費者保護法第2條第1、2款定
    有明文。本件被告之營業係經營全國連鎖性之便利商店，其
    經營方式係藉由被告於全國各地開設之便利商店販售其上架
    經銷之商品，而顧客則至被告於各地開設之便利商店購買商
    品，是被告屬消費者保護法第2條第2款所稱「以經銷商品為
    營業者之企業經營者無疑。又「從事設計、生產、製造商品
    或提供服務之企業經營者，於提供商品流通進入市場，或提
    供服務時，應確保該商品或服務，符合當時科技或專業水準
    可合理期待之安全性。商品或服務具有危害消費者生命、身
    體、健康、財產之可能者，應於明顯處為警告標示及緊急處
    理危險之方法。企業經營者違反前二項規定，致生損害於消
    費者或第三人時，應負連帶賠償責任。但企業經營者能證明
    其無過失者，法院得減輕其賠償責任。」；「從事經銷之企
    業經營者，就商品或服務所生之損害，與設計、生產、製造
    商品或提供服務之企業經營者連帶負賠償責任，但其對於損
    害之防免已盡相當之注意或縱加以相當之注意仍不免發生損
    害者，不在此限。」；再按「商品於其流通進入市場，或服
    務於其提供時，未具通常可合理期待之安全性者，為本法第
    七條第一項所稱安全或衛生上之危險。」，消費者保護法第
    七條、第八條第一項，及消費者保護法第五條第一項前段分
    別定有明文，是從事經銷之企業經營者，依消費者保護法第
    7條、第8條規定應與設計、生產、製造商品之企業經營者負
    連帶賠償責之要件，必須在所提供之商品具有安全或衛生上
    之危險，對消費者造成損害時，始須與上開商品製造者等負
    連帶責任，且此所謂「危險」，應指商品本身在正常使用之
    狀況下所產生之危險而言，若係因對商品之不當使用或有其
    他外力之介入，致使商品之安全或衛生上發生危險，即無前
    開消費者保護法第7條、第8條規定之適用，否則將導致經銷
    商品企業經營者卻步，造成消費者生活上之不便，與保護消
    費者權益之立法目的有違。依上述說明，被告既係經銷商品
    之企業經營者，必須所提供之商品本身於正常使用之狀況下
    產生對消費者生命、身體、健康、財產之損害，被告始須依
    消費者保護法第7條第3項規定負連帶賠償責任，本件被告所
    屬便利商店所販售之蠻牛飲料，其商品本身於正常使用之狀
    況下並不具有危害消費者生命、身體、健康、財產之情形，
    而係經由訴外人王進展之加工而成為對消費者生命、身體、
    健康具有危險之商品，此為兩造所不爭執，是本件被告就販
    售此飲料所致原告身體、健康上之損害，並無消費者保護法
    第7條之適用，原告主張被告應依消費者保護法第7條第3項
    之規定負賠償責任，即屬無由。
  (二)如前述，被告為全國性連鎖便利商店之經營者，此種經營方
    式，以於全國廣設便利商店及提供24小時服務，藉連鎖經營
    大批進貨之方式，壓低其進貨成本，將此減省之進貨成本挹
    助於人事管銷成本上，且藉其商店空間之明亮、舒適、安全
    性，提昇顧客購物之動機，如便利商店內亦設置自動提款設
    備，強調購物及領款安全性，且因此種經營模式深獲我國消
    費者之接納，故同一經營型態之便利商店日形增加，為現今
    社會風潮之交易模式。顧客之所以捨棄傳統雜貨商店而選擇
    至此種便利商店購物，除購物地點鄰近，具相當之便利性外
    ，亦因高度信任此連鎖便利商店所陳列之商品，不論貨源、
    品質、安全性等各方面，均經企業經營者之把關、篩選，所
    販售者均屬有品牌廠商之製品，並信賴其購物環境具有相當
    之安全性，企業經營者既標榜如上述購物之便利性及安全性
    ，即負有維持此種便利、安全購物環境及購物品質之義務，
    而為盡此義務，被告所應負之注意程度即應以是否達到「維
    持其商店內購物環境及購物品質之便利與安全」為判斷之標
    準，則定時檢查商店內之整體環境（如清潔問題、商品排放
    位置、商品是否堆置於賣場通道等）、定時檢查架上商品、
    汰換逾期或不良或損壞之商品、定時補充足夠之上架商品及
    維護其商店內之交易秩序（如顧客是否正常結帳，有無依序
    結帳）、設置適當之檢視或監視系統等，均屬被告為盡其交
    易義務而必須踐行之事項，當然亦包含注意商店內之顧客是
    否攜入危險物品或為不當之行為，顧客結帳之商品有無具體
    明顯之瑕疵在內，此即為被告於其經營模式下，本應負擔之
    注意義務，與被告所稱其應負之注意義務為「於正常社會秩
    序下，常態經營之檢查義務」之內涵並無不同。本件依證人
    甲○○之證述內容，被告之受雇人於訴外人王進展將貼有「
    我有毒POISON請勿喝」貼紙之蠻牛飲料放置於系爭商店之開
    放式貨架後未結帳即離開並未能注意，於原告購買外觀明顯
    異常之蠻牛飲料而結帳時又未能注意而為防範之措施，實難
    謂為無過失。被告雖以當日原告係購買2瓶飲料，被告之店
    員只取其中1瓶刷條碼，應由原告舉證被告店員係取有毒飲
    料刷條碼云云，按依一般顧客至便利商店購物結帳之習慣，
    均將所選取之商品全數置放於結帳櫃台，即全部商品均在收
    銀店員目視及管領之範圍內，再由收銀店員逐一執取商品掃
    描條碼結帳，至於購買複數同種商品時，收銀店員欲逐項掃
    描或擇一掃描，純係由該店員決定。故本件無論被告之店員
    係持取有毒之蠻牛飲料掃描或無毒之蠻牛飲料掃描，於原告
    將2瓶蠻牛飲料置放於收銀櫃台時，該2瓶飲料即均在被告店
    員應注意且能注意之範圍內，是被告之店員未注意及此及時
    提醒原告或為替換之措施，致使原告服用有毒飲料而受有傷
    害，其行為自有過失，且就本件買賣契約之履行而言，被告
    應與自己之過失負同一責任，被告辯稱其就本件原告之損害
    並無過失云云，洵無足採。
  (三)按「因故意或過失，不法侵害他人之權利者，負損害賠償責
    任。」、「受僱人因執行職務，不法侵害他人之權利者，由
    僱用人與行為人連帶負損害賠償責任。」、「不法侵害他人
    之身體或健康者，對於被害人因此喪失或減少勞動能力或增
    加生活上之需要時，應負損害賠償責任。」、「不法侵害他
    人之身體、健康、名譽、自由、信用、隱私、貞操，或不法
    侵害其他人格法益而情節重大者，被害人雖非財產上之損害
    ，亦得請求賠償相當之金額。」民法第184條第1項前段、第
    188條本文、第193條第1項、第195條第1項所明定；次按「
    債務人之代理人或使用人，關於債之履行有故意或過失時，
    債務人應與自己之故意或過失負同一責任。但當事人另有訂
    定者，不在此限。」、「因可歸責於債務人之事由，致為不
    完全給付者，債權人得依關於給付遲延或給付不能之規定行
    使其權利。因不完全給付而生前項以外之損害者，債權人並
    得請求賠償。」、「債務人因債務不履行，致債權人之人格
    權受侵害者，準用第192條至第195條及第197條之規定，負
    損害賠償責任。」民法第224條、第227條、第227條之1亦有
    明文。本件被告之受僱人就原告因至系爭商店購買有毒之蠻
    牛飲料服用後所生之損害具有過失，具有可歸責性，且其過
    失與原告所受之損害具有因果關係，已如前述，被告為僱用
    人，對於原告因此所生增加牛活上之需要及非財產上之損害
    ，自應負侵權行為之連帶賠償責任及債務不履行之損害賠償
    責任。
  (四)原告請求被告賠償之損失，是否應予准許，分述如下：
  1.醫療費用：
    原告主張因本件損害支出醫療費用8,317元部分，已據原告
    提出單據影本為證，且為被告所不爭執，堪信真正。
  2.非財產上之損失：
    原告以其身體、健康之人格權受損，請求被告賠償非財產之
    損失10,000,000元。按以人格權遭遇侵害，受有精神上之痛
    苦，而請求慰藉金之賠償，其核給之標準，須斟酌雙方之身
    分、資力與加害程度及其他各種情形核定相當之數額。所謂
    「相當」，應以實際加害情形與其影響是否重大及被害人之
    身分、地位與加害人之經濟情況等關係定之，最高法院51年
    台上字第223號判例及86年度台上字3537號判決意旨可供參
    考。本院審酌原告為大陸初中畢業，本件事故前前從事臨時
    工作，每月收入約為22,000元至23,000元，目前名下無任何
    財產，因本次服用摻入氰化物之蠻牛飲料，中毒當時缺氧時
    間長達2小時，對全身主要器官可能都有傷害，目前已知心
    臟收縮功能受到影響，甲狀腺刺激素稍低，可能腦下垂體也
    有缺氧傷害，但目前無法證實…因氰化物毒性強烈，病患中
    毒後休克時間長達2小時，是一瀕死的狀況，目前尚未完全
    了解其傷害範圍，若有重要器官傷害，其治療及復健工作可
    能是終生的…，有行政院國軍退除役官兵輔導委員會台中榮
    民總醫院94年9月12日中榮醫企字第0940007415號函在卷可
    稽，即原告中毒當時已臨瀕死狀態，並經醫院發出病危通知
    ，其中毒缺氧達2小時，全身器官均有受損害之危險，終其
    一生均需接受追蹤治療，其所受傷害及精神上之痛苦匪淺；
    及被告為全國連鎖性便利商店之企業經營者，惟就本件事故
    之發生，主要係出自訴外人王進展之犯罪行為，被告僅係遭
    訴外人王進展擇定放置有毒飲料之便利商品，就本件事故之
    過失程度尚非重大等一切情狀，認原告請求被告給付非財產
    上之損害10,000,000元，顯屬過高，應核減為1,500,000元
    始為允當，原告逾此數額之請求，為無理由。
  3.綜上，本件原告因服用摻有氰化物之蠻牛飲料，而受之損害
    金額合計為1,508,317元。
  (五)再損害之發生或擴大，被害人與有過失者，法院得減輕賠償
    金額或免除之，民法第217條第1項定有明文。此項規定之目
    的，在謀求加害人與被害人間之公平，故在裁判上法院得以
    職權減輕或免除之，最高法院85年台上字第175號著有判例
    可參。本件原告之請求雖有理由，然查，本件事故係由原告
    至被告所屬系爭商店選購蠻牛飲料，該瓶摻有氰化物之蠻牛
    飲料上貼有「我有毒請勿喝」字樣及骷髏頭圖案之貼紙，且
    瓶蓋業經訴外人王進展開封後摻入氰化物，即該瓶飲料之外
    觀上已有足資使人注意該瓶飲料異常之標誌，不僅被告之受
    雇人可由飲料瓶身外觀之貼紙查覺異常，原告本身亦應足以
    藉此查覺該瓶飲料有異而向被告雇用之店員詢問，惟原告竟
    未予注意而購買並加以服用。按個人對其自身之生命、身體
    、健康，應為最佳之保護者，即個人亦應注意並為防免遭致
    其生命、身體、健康受損之行為，原告就此本應注意，並依
    當時客觀情況應能注意而不注意所購買飲料之外觀有明顯異
    常之情形，致飲用摻有氰化物之飲料，因此導致自己之身體
    受有傷害，應認為原告之行為亦具有過失。依兩造之過失情
    形判斷，被告係經營連鎖便利商店之企業經營者，其所使用
    之店員，就系爭商店內販售商品之正常外觀，應具有較高度
    之認識，且就防免類此危害發生之控制能力較高，而原告係
    偶一購買此項飲料之顧客，就該飲料之正常外觀，未必熟悉
    ，故本院認為本件被告之過失情節較為嚴重，核其情節，應
    負擔7/10之過失責任，而原告應負擔3/10之過失責任，始為
    允當。本件原告得請求賠償之金額依上開過失比例相抵後，
    應減為1,055,822元﹛即0000000×7/10=0000000，元以下4
    捨5入﹜。
  (六)從而，原告依侵權行為及不完全給付債務不履行之法律關係
    ，請求被告賠償1,055,822元及自起訴狀繕本送達翌日即94
    年8月19日起至清償日止按年息5%計算之利息，為有理由，
    應予准許，逾此數額之請求，則屬無據，應予駁回。
五、兩造均陳明願供擔保聲請宣告假執行及免為假執行，就原告
    勝訴部分核無不合，爰分別酌定相當擔保金額宣告之，至原
    告敗訴部分，其假執行之聲請亦其附麗，應併予駁回。
六、訴訟費用負擔及假執行之依據：民事訴訟法第79條、第390
    條第2項、第392條第2項。
中　　華　　民　　國　　94　　年　　10　　月　　31　　日
                  民事第三庭    法  官  陳文爵
正本係照原本作成。
如對本判決上訴，須於判決送達後20日內向本院提出上訴狀。
中　　華　　民　　國　　94　　年　　10　　月　　31　　日
                                書記官
